【裁判字號】    95,易,723
【裁判日期】    950517
【裁判案由】    詐欺
【裁判全文】
臺灣臺中地方法院刑事判決               95年度易字第723號
公  訴  人  臺灣臺中地方法院檢察署檢察官
被      告  乙○○
                    號
上列被告因詐欺案件，經檢察官提起公訴（95年度偵字第2781號
），本院判決如下：
    主    文
乙○○幫助意圖為自己不法之所有，以詐術使人將本人之物交付
，累犯，處有期徒刑陸月，如易科罰金，以佰元折算壹日。
    事    實
一、乙○○曾於民國八十六年間因先後違反肅清煙毒條例、電信
    法、麻醉藥品管理條例案件，經本院於八十七年二月二十六
    日以八十七年度訴字第二六號判決，分別判處有期徒刑三年
    二月、八月、三月確定；又於八十七年間因犯妨害公務罪，
    經本院判處有期徒刑三月；以上各罪經定應執行刑為有期徒
    刑四年，指揮書執行完畢日期為九十一年三月十日，於八十
    九年十月二十七日縮短刑期假釋交付保護管束出監，嗣於九
    十一年二月十六日縮刑期滿，假釋未經撤銷，以已執行論，
    而視為執行完畢。其明知申請帳戶、金融卡使用係輕而易舉
    之事，一般人無故取得他人金融帳戶、金融卡使用之行徑常
    與財產犯罪之需要密切相關，且能預見該帳戶有遭他人利用
    作為詐騙工具之可能，竟仍不違其本意，而基於幫助詐欺集
    團向他人詐取財物之犯意，先於九十三年六月二十八日，至
    中華郵政股份有限公司（下稱中華郵政公司）潭子郵局郵局
    ，為其於七十七年三月二日在該郵局以本人名義所開立之第
    Ｚ0000000000000號（含局號）存簿儲金帳戶
    申請使用電話語音服務，辦妥後，旋於同年七月九日（按：
    更換密碼之日）前之不詳某日、在不詳地點，將上開存摺、
    金融卡及密碼交付真實姓名、年籍不詳之成年人。該成年人
    即與共組詐欺集團之其他成員，共同基於意圖為自己不法所
    有之犯意，於同年七月二十九日上午十二時許，撥打電話向
    南投縣之甲○○佯稱：已抽中三獎，惟須先匯款，始能領獎
    等語，使甲○○不疑有詐而陷於錯誤，於同日下午二時三十
    分，依對方指示，至中華郵政公司信義郵局，將所有九萬元
    現金匯入上開帳戶內。嗣甲○○發覺受騙後報警，因而查獲
    上情。
二、案經臺中縣警察局豐原分局報告臺灣臺中地方法院檢察署檢
    察官偵查起訴。
    理    由
一、訊據被告乙○○固對上開潭子郵局帳戶為其於七十七年三月
    二日以本人名義所開立使用及其於九十三年六月二十八日申
    請使用該帳戶電話語音服務之事實，坦白承認，惟矢口否認
    有何幫助詐欺取財之犯行，辯稱：上開帳戶存摺係其於九十
    三年年中搬家時所遺失，當時密碼Ｏ一三Ｏ（按：即被告之
    生日）寫在存摺上，其於九十三年六月二十八日曾申請該帳
    戶之電話語音服務，係因當時其經濟不好，要請其母匯款，
    但沒有變更該帳戶密碼，也沒有將帳戶存摺、提款卡提供給
    他人使用云云。經查：
（一）被害人甲○○前開如何因受詐騙而匯款所有金錢九萬元至
      被告開立之上開帳戶內等情，已據被害人甲○○於警詢時
      指述綦詳，並有被害人甲○○之郵政國內匯款執據一紙及
      被告所開立上開帳戶開戶資料、客戶歷史交易清單各一份
      附卷可稽，足認被告上開潭子郵局帳戶確供作詐騙集團向
      被害人甲○○詐騙金錢所用甚明。
（二）被告雖以前詞為辯，然徵諸其於警詢時係辯稱：「（問：
      郵局存簿（指上開帳戶存摺，下同）何時何地遺失？）答
      ：大約在九十四年一月間，我搬家時遺失，其中還包括金
      融卡及印章。（問：你郵局存簿遺失後，你有無至郵局掛
      失？遺失前使用情形？）答：沒有，很少使用」等語（見
      警卷第二頁），是關於其何時搬家乙節，其先後所供已有
      不一（按：其於警詢時供稱係九十四年一月間；於本院行
      準備程序時則改稱於九十三年年中），則其所供上開潭子
      郵局帳戶存摺因搬家而遺失等情，是否屬實，即有可疑。
      又依被告於警詢時供承其發現上開帳戶存摺遺失後，並未
      辦理掛失手續乙節，參以金融存款帳戶事關存戶個人財產
      權益之保障，其與存戶及提款卡結合，專有性自屬更高，
      若落入不明人士手中，極易被利用為取贓之犯罪工具，是
      一般人均有妥為保管以防止他人任意使用之認識。如被告
      所辯其上開存摺遺失屬實，為何被告肯甘冒存摺遭有心人
      士作為犯罪工具利用之危險，而遲未報案或辦理掛失，此
      顯悖於一般人管理帳戶之常情，其上開所辯，尚難遽信。
（三）再被告上開潭子郵局帳戶於九十三年六月二十八日申請使
      用電話語音系統服務及於同年七月九日更換密碼等情，有
      被告上開帳戶客戶歷史交易清單可按。被告既供承該帳戶
      其很少使用，如係單純欲請其母匯款，以電話相互連絡即
      足，被告實無申辦上開服務之必要。又按一般社會常情，
      欲使用金融卡領取款項者，須於金融機構設置之自動櫃員
      機上依指令操作，並輸入正確之密碼，方可順利領得款項
      ，由此可見，如非經帳戶所有人同意、授權而告知金融卡
      密碼等情況，單純持有金融卡之人，欲隨機輸入號碼而領
      取款項之機會，以磁條金融卡四位密碼之設計，不法之人
      任意輸入號碼而與正確之密碼相符者，機率微乎其微，且
      稍有社會歷練、經驗之人，均知金融卡應與其存摺、密碼
      分別保存，或者將密碼牢記心中，而不在任何物體上標示
      或載明密碼，以免徒增帳戶款項遭人持金融卡併同輕易得
      知之密碼盜領款項，被告尚非屬至愚之輩，前揭社會經驗
      常情，亦應為其所熟知；且被告正值壯年，已有相當之社
      會歷練，苟真如被告所言，其上開帳戶之密碼係設定為其
      生日「Ｏ一三Ｏ」者，則此密碼對其而言應係最方便記憶
      之方式，豈有刻意將之記載於存摺上，而徒增帳戶款項遭
      人盜領之風險，其此部分所辯，顯有違常情，自不足採信
      。參以被告於九十三年六月二十八日申請上開帳戶之電話
      語音系統服務後，該帳戶隨即於同年七月九日遭人更換密
      碼使用，如非被告將上開帳戶金融卡及電話語音系統設定
      之密碼告知他人，該帳戶應無於短期內即遭變更密碼使用
      ，且前開被害人匯入之款項即所詐得之金錢亦應無得於最
      短時間內即遭詐欺集團提領一空之理，顯見該帳戶金融卡
      及電話語音服務之相關密碼應係被告告知他人者方是。
（四）況以不法集團，若非確定該帳戶所有人不會報警或掛失止
      付，伊等應不至於以該帳戶從事於財產犯罪，以避免遭警
      循線追查或徒勞無功。衡諸前開被害人匯入款項至被告上
      開帳戶後，該筆匯款隨即遭領取，更足見該詐騙之不法集
      團，於向被害人詐騙時，確有把握該帳戶不會遭帳戶所有
      人掛失止付，而此等確信，在該帳戶係拾得之情形，實無
      發生之可能。是被告上開所辯，顯不足採信，堪認被告確
      有將上開帳戶之存摺、金融卡及前開密碼提供與詐欺集團
      成員使用甚明。
（五）又一般國人向金融機構開設帳戶，並無任何法令限制，若
      係用於存提款之正當用途，大可光明正大自行申請使用，
      而帳戶之用途係用來存提款項，一旦有人無故收集取得他
      人帳戶使用，依一般常識認知，極易判斷乃係該隱身幕後
      之使用人基於使用別人之帳戶，存提款情形可不易遭人循
      線追查之考慮而為，此行徑常與財產犯罪之需要密切相關
      ，自可產生與不法犯罪目的相關之合理懷疑，且依一般稍
      具知識之人，對於日常生活常見之不法之徒，利用他人帳
      戶以掩人耳目進行之不法行為中，最常見者不外乎詐騙他
      人錢財，而以帳戶作為犯罪工具，是存摺、金融卡等乃係
      個人重要物件，一般人自不會任意交由他人保管，被告竟
      仍將其帳戶之存摺、金融卡、重要之金融卡密碼、電話語
      音服務密碼，均交予真實姓名、年籍不詳之成年人使用，
      則被告對該收集帳戶之人可能利用帳戶從事詐欺犯罪應可
      預見其發生，而被告仍願意提供使用，足見被告於提供帳
      戶之時，其主觀上有幫助他人詐欺取財之故意，亦堪以認
      定。
（六）綜上所述，被告前開幫助詐欺取財之犯行，堪以認定，應
      依法論科。
二、按刑法上之幫助犯，係對於犯罪與正犯有共同之認識，而以
    幫助之意思，對於正犯資以助力，而未參與實施犯罪之行為
    者而言。被告將其開立之前開帳戶之存摺、金融卡、重要之
    金融卡密碼、電話語音服務密碼交予真實姓名、年籍不詳之
    成年人充為詐欺集團成員詐欺取財之帳戶使用，顯係基於幫
    助他人詐欺取財之犯意，且所為提供帳戶予他人之行為係屬
    刑法詐欺取財罪構成要件以外之行為。核被告所為，係犯刑
    法第三十條第一項前段、第三百三十九條第一項之幫助詐欺
    取財罪。查被告曾於八十六年間因先後違反肅清煙毒條例、
    電信法、麻醉藥品管理條例案件，經本院於八十七年二月二
    十六日以八十七年度訴字第二六號判決，分別判處有期徒刑
    三年二月、八月、三月確定；又於八十七年間因犯妨害公務
    罪，經本院判處有期徒刑三月；以上各罪經定應執行刑為有
    期徒刑四年，指揮書執行完畢日期為九十一年三月十日，於
    八十九年十月二十七日縮短刑期假釋交付保護管束出監，嗣
    於九十一年二月十六日縮刑期滿，假釋未經撤銷，以已執行
    論，而視為執行完畢，此有臺灣高等法院被告前案紀錄表及
    臺灣臺中地方法院檢察署刑案資料查註紀錄表各一份在卷可
    憑，其於五年內再犯本件有期徒刑之罪，為累犯，應依刑法
    第四十七條規定加重其刑。其以幫助他人犯罪之意思而參與
    前開犯罪構成要件以外之行為，應依刑法第三十條第二項規
    定，按正犯之刑減輕之，並先加重而後減輕之。爰審酌被告
    有前開煙毒等前科，素行不佳，復提供前開帳戶供他人非法
    使用，幫助犯罪者隱匿真實身分，助長社會犯罪風氣及增加
    追緝犯罪之困難度，其犯罪動機、目的、手段及犯罪後猶矢
    口否認犯行，足見其毫無悔意，惟念其所為僅為幫助行為，
    尚未實際參與詐欺取財之犯行，可責難性較輕及被害人受騙
    金額非鉅等一切情狀，量處如主文所示之刑，並諭知易科罰
    金之折算標準，以資懲儆。
據上論斷，應依刑事訴訟法第二百九十九條第一項前段，刑法第
三百三十九條第一項、第三十條、第四十七條、第四十一條第一
項前段，罰金罰鍰提高標準條例第一條前段、第二條，判決如主
文。
本案經檢察官丙○○到庭執行職務。
中    華    民    國    95    年    5    月    17     日
                      臺灣臺中地方法院刑事第11庭
                            審判長法  官  林源森
                                  法  官  王世華
                                  法  官  丁智慧
上正本證明與原本無異。
如不服本判決，應於送達後10日內向本院提出上訴狀（須附繕本
），上訴於臺灣高等法院臺中分院。
                                  書記官  陳淑華
中    華    民    國    95    年    5    月    17     日
附錄本案論罪科刑法條全文：
刑法第339條第1項
意圖為自己或第三人不法之所有，以詐術使人將本人或第三人之
物交付者，處5年以下有期徒刑、拘役或科或併科1千元以下罰金
。


司法院資訊處製作；財團法人民間司法改革基金會備份。
